【裁判字號】    97,台上,892
【裁判日期】    970429
【裁判案由】    侵權行為損害賠償
【裁判全文】
最高法院民事裁定              九十七年度台上字第八九二號
上  訴  人  勝新冷凍空調工程股份有限公司
法定代理人  甲○○
訴訟代理人  翁顯杰律師
上  訴  人  維忠企業有限公司
兼 上一 人
法定代理人  乙○○
共      同
訴訟代理人  王東山律師
上列當事人間請求侵權行為損害賠償事件，兩造對於中華民國九
十六年十二月十九日台灣高等法院第二審判決（九十六年度智上
字第三一號），各自提起上訴，本院裁定如下：
    主  文
兩造上訴均駁回。
第三審訴訟費用由兩造各自負擔。
    理  由
按上訴第三審法院，非以原判決違背法令為理由，不得為之。又
提起上訴，上訴狀內應記載上訴理由，表明原判決所違背之法令
及其具體內容，暨依訴訟資料合於該違背法令之具體事實，其依
民事訴訟法第四百六十九條之一規定提起上訴者，並應具體敘述
為從事法之續造、確保裁判之一致性或其他所涉及之法律見解具
有原則上重要性之理由。同法第四百六十七條、第四百七十條第
二項定有明文。而依同法第四百六十八條規定，判決不適用法規
或適用不當者，為違背法令；依同法第四百六十九條規定，判決
有該條所列各款情形之一者，為當然違背法令。是當事人提起上
訴，如以同法第四百六十九條所列各款情形為理由時，其上訴狀
或理由書應表明該判決有合於各該條款規定情形之具體內容，及
係依何訴訟資料合於該違背法令之具體事實。如依同法第四百六
十八條規定，以原判決有不適用法規或適用法規不當為理由時，
依同法第四百六十九條之一規定，須經第三審法院之許可，而該
許可，以從事法之續造、確保裁判之一致性或其他所涉及之法律
見解具有原則上重要性者為限。故其上訴狀或理由書應表明該判
決所違背之法令條項，或有關判例、解釋字號，或成文法以外之
習慣或法理等及具體內容，暨係依何訴訟資料合於該違背法令之
具體事實，並具體敘述為從事法之續造、確保裁判之一致性或其
他所涉及之法律見解具有原則上重要性之理由。上訴狀或理由書
如未依上述方法表明，或其所表明者與上開法條規定不合時，即
難認為已合法表明上訴理由，其上訴自非合法。本件上訴人對於
原判決其敗訴部分各自提起上訴，雖以各該不利部分判決違背法
令為由，惟核其上訴理由狀所載內容，無非均係各就原審取捨證
據、認定事實之職權行使，所為論斷：上訴人勝新冷凍空調工程
股份有限公司（下稱勝新公司）於民國九十年四月間將伊研創之
「空調箱框架結構改良(二)」向經濟部智慧財產局申請，取得第二
二六四二二號新型專利（下稱系爭專利），專利期間自九十一年
十二月二十一日起至一○二年四月二十四日止。經伊發現上訴人
維忠企業有限公司（下稱維忠公司）及其法定代理人乙○○侵害
伊所享有之系爭專利，於九十四年十二月十六日向台灣板橋地方
法院（下稱板橋地院）聲請保全證據，嗣將上訴人維忠公司製作
之「雙層防結露支架」樣品一個，送請國立臺灣科技大學蕭弘清
教授鑑定結果確定侵害伊所享有之系爭專利。因上訴人維忠公司
侵害伊所享有之系爭專利，並在市場公開販售，對其商業利潤造
成損害，伊依專利法第一百零八條準用同法第八十四條第一項後
段、第三項規定，自得求為命上訴人維忠公司停止自行或委託他
人設計、製造、販賣、使用、陳列侵害系爭專利之產品，及不得
以任何方式推廣促銷侵害系爭專利之物品，暨應將已製造之侵害
系爭專利之物品予以銷燬等，洵屬有據，應予准許。另依專利法
第一百零八條準用同法第八十四條第一項前段及公司法第二十三
條等規定，請求上訴人維忠公司及乙○○連帶負賠償責任，據板
橋地院向財政部臺灣省北區國稅局臺北縣分局調閱上訴人維忠公
司自九十三年一月至九十五年十月止之進銷項憑證明細資料表可
知，該公司銷售總額雖達新台幣（下同）一億三千九百六十四萬
九千三百七十三元，惟上訴人維忠公司所營事業共計七項，而空
調冷凍零件之製造設計按裝及買賣為其中一項，參酌上訴人勝新
公司經向板橋地院聲請保全證據至維忠公司工廠所攝照片可知：
現場置放之大宗零件即係「雙層防結露支架」，因認依比例平均
計算維忠公司之「冷凍零件之製造設計按裝及買賣」該項業務占
產品銷售總額之七分之一，即一千九百九十四萬九千九百一十元
。再依財政部公佈之九十四年度專用生產機械製造修配業其他專
用生產機械製造業之同業利潤標準之淨利率百分之六計算，即扣
除其必要費用及成本後，而為一百一十九萬六千九百九十五元，
應可認作係上訴人維忠公司因侵害上訴人勝新公司系爭專利權所
得之利益。從而，上訴人勝新公司求為命上訴人維忠公司及其負
責人乙○○連帶賠償一百一十九萬六千九百九十五元及自九十六
年四月十一日起算之法定遲延利息，為有理由，應予准許；逾上
開範圍之請求，於法無據，應予駁回等情，兩造各就原判決其敗
訴部分，指摘為不當，並就原審命為辯論及已論斷者，泛言謂為
違法，而非表明該判決所違背之法令及其具體內容，暨依訴訟資
料合於該違背法令之具體事實，更未具體敘述為從事法之續造、
確保裁判之一致性或其他所涉及之法律見解具有原則上重要性之
理由，難認兩造已合法表明上訴理由。依首揭說明，應認兩造之
上訴均不合法。
據上論結，本件兩造上訴均不合法。依民事訴訟法第四百八十一
條、第四百四十四條第一項、第九十五條、第七十八條，裁定如
主文。
中    華    民    國  九十七  年    四    月  二十九  日
                      最高法院民事第五庭
                          審判長法官  劉  延  村
                                法官  許  澍  林
                                法官  黃  秀  得
                                法官  李  寶  堂
                                法官  童  有  德
      本件正本證明與原本無異
                                      書  記  官
中    華    民    國  九十七  年    五    月   十二   日
                                                      Ｅ


司法院資訊處製作；財團法人民間司法改革基金會備份。
